【裁判字號】    98,交聲,292
【裁判日期】    980522
【裁判案由】    交管條例聲異
【裁判全文】
臺灣板橋地方法院交通事件裁定         98年度交聲字第292號
原處分機關  交通部公路總局臺北區監理所板橋監理站
異  議  人
即受處分人  甲○○
上列受處分人因違反道路交通管理處罰條例案件，對於交通部公
路總局臺北區監理所板橋監理站於97年12月16日所為之處分（原
處分案號：板監裁字第裁41-C00000000號）聲明異議，本院裁定
如后：
    主  文
異議駁回。
    理  由
一、原處分意旨略以：異議人即受處分人甲○○於民國97年2 月
    15日14時41分許，騎乘車牌號碼QRG-142 號輕型機車，沿臺
    北縣土城市○○路○ 段往板橋方向行駛，行經中央路1 段31
    8 巷巷口時，因有闖紅燈之違規情形，經警製單舉發，原處
    分機關查證違規屬實，爰依道路交通管理處罰條例第53條第
    1 項、第63條第1 項第3 款之規定，就該次違規行為，裁處
    罰鍰新臺幣4,500 元，並記違規點數3 點。
二、異議意旨略以：異議人於97年2 月15日，騎乘車牌號碼QRG-
    142 號輕型機車沿臺北縣土城市○○路○ 段往板橋方向行駛
    ，行經中央路1 段318 巷口時，該路口燈號是黃燈，異議人
    並沒有闖紅燈，為此聲明異議，請求撤銷原處分云云。
三、按汽車駕駛人，行經有燈光號誌管制之交岔路口闖紅燈者，
    處新臺幣1,800 元以上5,400 元以下罰鍰，並應記違規點數
    3 點，道路交通管理處罰條例第53條第1 項、第63條第1 項
    第3 款定有明文。
四、經查，異議人於97年2 月15日14時41分許，騎乘車牌號碼QR
    G-142 號輕型機車，行經臺北縣土城市○○路○ 段318 巷巷
    口等情，已為異議人所不爭，而異議人於前揭時、地騎乘機
    車闖紅燈之違規事實，業據負責本案舉發之臺北縣政府警察
    局土城分局交通分隊警員乙○○到庭具結證稱：當時是在中
    央路1 段318 巷口，伊當時是執行專案，在該處執行交通稽
    查，伊看到1 輛機車闖紅燈，伊就攔停下來，請異議人出示
    證件，他說他沒帶，伊就查車籍資料，異議人說他住在前面
    而已，資料查完，伊就開告發單，請異議人簽收。伊當時看
    到他是闖紅燈，才把他攔停下來，伊舉發的原則，如果變紅
    燈以後，會等一段車陣通過後，闖紅燈意圖明確的機車，伊
    才會攔停舉發，伊確定異議人是闖紅燈等情（見本院卷第34
    頁反面、35頁），參以證人乙○○與異議人間，不僅未有任
    何怨隙，且係毫不相識之人，衡情證人乙○○應無設詞攀誣
    ，或虛構違規事實以陷害異議人之道理。況警員執行公務時
    ，本身即受有行政懲處責任之監督，且其到庭具結作證，更
    係以刑事責任擔保其證言之真實性，故證人乙○○警員之上
    開證述內容，以及其所紀錄舉發之本件違規事實，經核尚無
    不可採信之處。再參諸交通警察或依法令執行交通稽查任務
    人員，開單舉發違反道路交通管理處罰條例所列之違規事實
    ，經公路主管機關或警察機關所為之裁決處罰，本質上為行
    政處分，係公務員基於職務上權力，依法就特定之具體事件
    所為具公法上效果之單方行政行為。基於公務員為公法上行
    為具有公信力之原則，該行政處分當可被推定為真正，且其
    據以依法處分之事實認定，亦應可推定為正確無誤，故本此
    公信原則，立法者乃賦予行政機關制定違反道路交通事件統
    一裁罰標準及處理細則，使執勤警員得當機處分以達其維護
    交通秩序、安全之行政目的；反之，若謂公務員一切行政行
    為均需預留證據以證其實，則國家行政勢必窒礙難行，且相
    關行政目的亦難達成，故刑事訴訟法就犯罪證據有關之規定
    中，與屬行政秩序罰之交通違規裁罰本旨不合之部分，自不
    在準用之列。從而，交通違規行政爭訟之舉證責任原理，應
    非如刑事案件中，必須超越任何合理懷疑，始可為有罪判決
    之嚴格程度，而係應與民事訴訟之舉證責任原理相類似，亦
    即基本上應就行政機關與人民所各自主張有利於己之事實，
    分配其應盡之舉證責任，而非逕予準用刑事訴訟法上之「無
    罪推定」原則，此觀諸行政訴訟法第136 條規定行政訴訟程
    序準用民事訴訟法第277 條舉證責任分配原則之立法意旨，
    即可明瞭。而異議人並未提供任何可資調查之事證，以佐證
    其所辯之內容，且經核亦無任何證據足資證明本件執勤警員
    確有捏造事實違法取締之情事，故證人乙○○警員本其維護
    交通秩序、安全職責所為之本件舉發，自應受到合法、正確
    之推定。矧異議人向原處分機關所提之陳情書中亦記載：「
    本人甲○○於民國97年2 月15日下午14時41分於臺北縣土城
    市○○路段因綠燈、紅燈轉換燈號，來不及反應拉煞車，導
    致闖紅燈情事」等語（見本院卷第10頁），足認異議人確有
    於前揭時、地騎乘上開輕型機車闖紅燈，是異議人上開所辯
    ，顯無理由。
五、從而，受處分人於前揭時、地騎乘上開輕型機車闖紅燈之違
    規事實，洵堪認定。原處分機關依道路交通管理處罰條例第
    53條第1 項、第63條第1 項第3 款之規定，就異議人前揭違
    規行為，裁罰新臺幣4,500 元並記違規點數3 點，於法並無
    不合，本件異議為無理由，應予駁回。
六、依道路交通案件處理辦法第19條，裁定如主文。
中    華    民    國    98    年    5     月    22    日
                      交通法庭  法  官  林海祥
上列正本證明與原本無異。
如不服本裁定，應於裁定送達後5日內敘明抗告理由，向本院提
出抗告狀。
                                書記官  陳金鳳
中    華    民    國    98    年    5     月    22    日


司法院資訊處製作；財團法人民間司法改革基金會備份。
